【裁判字號】    96,抗,1806
【裁判日期】    970130
【裁判案由】    假扣押
【裁判全文】
臺灣高等法院民事裁定                  96年度抗字第1806號
抗  告  人  庚○○○
            己○○
            乙○○
            戊○○○
上列抗告人等因與相對人丙○○等間假扣押事件，對於中華民國
96年10月9日臺灣板橋地方法院96年度裁全字第7523號所為裁定
提起抗告，本院裁定如下：
    主      文
原裁定關於駁回抗告人下開聲請部分及其訴訟費用之裁判均廢棄
。
抗告人庚○○○、己○○、乙○○、戊○○○分別以新臺幣肆拾
捌萬伍仟元、貳拾玖萬元、壹拾陸萬柒仟元、肆拾萬元供擔保後
，得分別對於相對人丙○○之財產各在新臺幣壹佰肆拾伍萬伍仟
元、捌拾柒萬元、伍拾萬元、壹佰貳拾萬元之範圍內予以假扣押
。相對人丙○○如分別以新臺幣壹佰肆拾伍萬伍仟元、捌拾柒萬
元、伍拾萬元、壹佰貳拾萬元為庚○○○、己○○、乙○○、戊
○○○供擔保後，得免為或撤銷假扣押。
其餘抗告駁回。
聲請及抗告訴訟費用由相對人丙○○負擔。
    理      由
一、抗告人庚○○○、己○○、乙○○、戊○○○（下合簡稱抗
    告人，單指其中一人，則逕稱其名）於原法院聲請意旨略以
    ：相對人丙○○、甲○○、丁○○、江樺源（下合簡稱相對
    人，單指其中一人，則逕稱其名）於民國96年9月20日起惡
    意倒會，避不見面，共謀詐欺，並準備脫產，企圖潛逃國外
    ，自93年至96年9月底，共倒庚○○○14會，計新台幣（下
    同）145萬5000元，倒戊○○○7會，計120萬元，倒己○○5
    會，計87萬元，倒乙○○6會，計50萬元，合計402萬5000元
    ；近聞相對人正將所有財產搬遷隱匿，恐日後有不能受強制
    執行或甚難執行之虞，為保全將來執行起見，願提供擔保以
    代釋明，為此聲請裁定准將相對人所有財產在402萬5000元
    範圍內假扣押以資保全。
二、原裁定意旨以：本件抗告人聲請假扣押，業據提出互助會會
    單影本14份等文件為證以釋明其假扣押之本案請求，固非無
    據。惟查，本件究有何日後不能強制執行或甚難執行之虞之
    假扣押之原因存在，抗告人僅於聲請狀內泛稱：「相對人惡
    意倒會，避不見面，共謀詐欺，並準備脫產，企圖潛逃國外
    ，日後有不能受強制執行或甚難執行之虞」等語，然並未提
    出任何可使法院信其主張為真實之證據，即未盡釋明之義務
    ，不符假扣押之要件，因而裁定駁回抗告人之聲請。
三、抗告意旨略以：抗告人與丙○○係民間互助會之會員與會首
    關係，丙○○透過對外召募互助會方式，召募5000元及1萬
    元之互助會，合計4至5會，相對人將會員分兩批開標，以達
    到「利用他人名義得標」及「利用他人名義參會再得標」之
    詐欺目的，且丙○○故意不列會員聯絡電話，致會員無法查
    證，此一詐欺行為仍繼續進行中，不知情之會員仍將會款匯
    入其帳戶；原法院應依職權就相對人之金融帳戶進行調查而
    未調查，顯有偏失，且相對人之詐欺行為仍繼續進行中，只
    要查出相對人之金錢流向，即可找出共犯詐欺之證據，亦可
    查明其等是否隱匿財產及匯至國外等事證，為此提起本件抗
    告，請求廢棄原裁定，另為有利抗告人之裁定。
四、按請求及假扣押之原因，應釋明之；前項釋明如有不足，而
    債權人陳明願供擔保或法院認為適當者，法院得定相當之擔
    保，命供擔保後為假扣押。民事訴訟法第526條第1項、第2
    項規定甚明。所謂假扣押之原因，依同法第523條第1項規定
    ，係指日後有不能強制執行或甚難執行之虞或應在外國為強
    制執行之情形。是債權人就假扣押之原因，依法有釋明之義
    務，亦即須提出可使法院信其主張為真實之證據。必待釋明
    有所不足，而債權人陳明願供擔保或法院認為適當者，法院
    始得定相當之擔保，命供擔保後為假扣押，若債權人全未釋
    明，即使債權人陳明就債務人所受損害願供法院所定之擔保
    ，仍不得命為假扣押。
五、經查，抗告人就假扣押之本案請求，業據提出互助會會單影
    本為釋明證據（見原法院卷第9至18頁、第33至36頁、本院
    卷第5至8頁、第22至24頁、第27至30頁、第36至38頁），依
    該等會單所載，會首均為丙○○，而丙○○亦不否認有欠會
    款（見本院卷第74頁反面），則抗告人主張對林利君有會款
    債權之存在，足認已有相當之釋月。至於甲○○、丁○○、
    江樺源僅係丙○○之夫、弟及子，無從依上開證據認定其等
    就丙○○之債務，應負清償之責，抗告人雖主張甲○○、丁
    ○○、江樺源為詐欺共犯云云，惟未提出證據釋明之，此等
    臆測之詞，尚難採信。因此，抗告人對於甲○○、丁○○、
    江樺源之本案請求權，無從依上開書證釋明其存在。其次，
    關於假扣押之原因部分，抗告人於聲請狀、抗告狀及補充書
    狀均載稱相對人惡意倒會，斷絕聯絡避不見面，共謀詐欺，
    並準備脫產，企圖潛逃國外；近聞相對人正將所有財產搬遷
    隱匿，為防止相對人將所收會款移轉、隱匿，並將財產變賣
    ，設定抵押或匯至國外，致日後有不能受強制執行或甚難執
    行之虞，願提供擔保以代釋明等語，且於96年11月20日及97
    年1月7日本院調查程序時，陳稱丙○○倒伊等之會，且已脫
    產，現在都避不見面，已經2個月不見人，亦找不到人等語
    ，丙○○雖辯稱其白天均在上班，至晚上始返回板橋市住處
    ，惟對於如何解決債務問題，則未明白回應，且稱伊共起
    5、6個會，均已同時停標等語（見本院卷第74頁反面），足
    見丙○○對外已有眾多之負債存在，而無力清理，抗告人主
    張有日後不能強制執行或甚難執行之虞之假扣押原因等情，
    並非無據。且抗告人亦表明願供擔保以補其釋明之不足，核
    與民事訴訟法第526條第1項、第2項規定之要件相符，應予
    准許，原裁定就此部分遽予駁回，自有未洽，抗告意旨就此
    部分指摘原裁定不當，求予廢棄改判，為有理由。又抗告人
    雖請求合併計算其本案債權額，惟因各抗告人間之會款債權
    均屬各自獨立，並各有其發生原因，既非連帶債權，亦非可
    分之債，自無合併計算其債權額而裁定保全之理，爰依抗告
    人各自之債權額，酌定相當擔保後准為假扣押。至其餘相對
    人部分，原法院以抗告人就假扣押之原因未盡釋明義務為由
    ，裁定駁回抗告人之聲請，理由雖有不同，惟結論並無二致
    。抗告意旨指摘原裁定此部分不當，求予廢棄改判，為無理
    由，應予駁回。
六、據上論結，本件抗告為一部有理由、一部無理由，爰裁定如
    主文。
中    華    民    國    97    年    1     月    30    日
                  民事第十四庭
                        審判長法  官  張  蘭
                              法  官  袁靜文
                              法  官  黃麟倫
正本係照原本作成。
本裁定除以適用法規顯有錯誤為理由，並經本院許可外，不得再
抗告。如提起再抗告，應於收受後10日內委任律師為代理人向本
院提出再抗告狀。並繳納再抗告費新台幣１千元。
中    華    民    國    97    年    1     月    30    日
                              書記官  王敬端


司法院資訊處製作；財團法人民間司法改革基金會備份。
